臺灣臺南地方法院交通事件裁定　　　　95年度交聲字第1030號
移送機關　　交通部公路總局嘉義區監理所麻豆監理站
異議人即　　甲○○
受處分人
上列受處分人因違反道路交通管理處罰條例案件，對於交通部公
路總局嘉義區監理所麻豆監理站民國95年11月10日所為之裁決處
分（處分案號：麻監裁罰字第裁75-Z00000000號），聲明異議，
本院裁定如下：
    主  文
異議駁回。
    理  由
一、本件異議意旨略以：異議人即受處分人甲○○（下稱異議人
    ）所有之車號三Ｍ－四一八一號自用一般小客車，於民國九
    十五年九月十日十時二十七分許，在國道一號北向三百零九
    點三公里處，因跨越雙白實線變換車道，被內政部警政署國
    道公路警察局第四警察隊逕行舉發，經原處分機關即交通部
    公路總局嘉義區監理所麻豆監理站查證屬實，依道路交通管
    理處罰條例（下稱處罰條例）第三十三條第一項第十三款、
    第六十三條第一項之規定，裁處異議人罰鍰新臺幣（下同）
    三千元，並記違規點數一點。惟當天異議人駕車駛經該路段
    時，前面道路可能正在施工或有事故，導致路面縮減，因車
    子已經到達該路段不到一百公尺，故所有車輛均緊急向右靠
    攏，如第一張相片前面一部車號UL-0289號自小客車及一部
    鐵灰色箱型車，亦非在正常用路情況下闖越雙白線超車，該
    路段若無施工情形，為何照片中所有車輛車頭均向外側車道
    偏駛？難道每位駕駛同時都違規越線駕駛嗎？此與常理根本
    不符，異議人違規情有可原，為此請求撤銷原處分。
二、按汽車行駛於高速公路、快速公路或設站管制道路，不遵使
    用限制、禁止、行車管制及管理事項之管制規則而有未依標
    誌、標線、號誌指示行車之行為者，處汽車駕駛人三千元以
    上六千元以下罰鍰；汽車駕駛人有第三十三條第一項之情形
    者，記違規點數一點，處罰條例第三十三條第一項第十三款
    、第六十三條第一項第一款分別定有明文。次按，雙白實線
    設於路段中，用以分隔同向車道，並禁止變換車道，道路交
    通標誌標線號誌設置規則第一百四十九條第一項第一款第七
    目亦規定甚明。
三、經查：
（一）異議人上開經警逕行舉發「跨越雙白實線變換車道」之違
      規事實，有內政部警政署國道公路警察局公警局交字第Z0
      0000000 號舉發違反道路交通管理事件通知單及採證舉發
      照片二張附卷可證。
（二）本件卷附採證照片所示異議人之車輛在國道一號公路北上
      三百零九點三公里處，跨越雙白實線，由內側車道變換至
      外側車道行駛，此項違規事實異議人亦不爭執，參以內政
      部警政署國道公路警察局第四警察隊查證結果略謂：本隊
      執勤員警於九十五年九月十日十時二十七分許，在國道一
      號北向三百零九點三公里處，發現旨揭車輛於劃有雙白實
      線禁止變換車道路段變換車道違規，經拍照採證，並依採
      證照片查證電腦車籍資料，核對無誤後依法掣填公警局交
      字第Z00000000號違規通知單逕行舉發；國道一號北向三
      百十點五公里至三百零八公里，目前正進行曾文溪橋架高
      及拓寬工程，北向車輛行駛於架高路段，車道路幅縮小且
      外側為臨時護欄，與橋面未以鋼筋連結，護欄外為懸空狀
      態，交通部臺灣區○道○○○路局基於高速公路行車安全
      考量，於該路段劃設雙白實線禁止車輛變換車道以維行車
      安全；本案經查據執勤員警證稱：當時該路段主線車道無
      施工情事。當時發現該車於雙白實線禁止變換車道路段，
      由內側車道違規跨越雙白實線變換到外側車道。台端所述
      ：「前面道路正在施工、路面縮減…」乙節與事實不符等
      情，有卷附該隊九十五年十月二十六日公警四交字第０九
      五０四七一六六八號函可佐；又經查旨揭路段（即國道一
      號三百零九點三公里北上道路前後一公里）屬「中山高速
      公路員林至高雄段拓寬曾文溪橋改建工程（第５４２Ｂ標
      ）」施工範圍，當日除因拓寬工程佈設之交通維持設施外
      ，國道主線及路肩並無施工等情，亦有交通部台灣區○道
      ○○○路南區工程處九十六年一月十日南工字第０九六０
      ０００三七三號函及所附該局拓建工程處新營工務所提供
      之交通維持佈設平面圖及施工日報表在卷可參，核諸上揭
      說明，異議人行駛高速公路未依標線指示行車之違規行為
      明確。
（三）再按執行交通勤務警察依法律規定製單舉發違反處罰條例
      所列之違規事實，並由公路主管機關加以處罰，本質係行
      政處分，受處分人不服公路主管機關所為之處罰，依處罰
      條例第八十七條之規定向管轄地方法院聲明異議，自屬行
      政救濟程序，其舉證責任分配，應採民事訴訟上舉證責任
      分配原則，八十七年十月二十八日修正公布之行政訴訟法
      第一百三十六條同揭此旨，而明文規定準用民事訴訟法第
      二百七十七條舉證責任分配之原則。因此，異議人雖辯稱
      因故而致上開路段路面縮減，不得不變換車道，其他車輛
      亦因此跨越雙白實線變換車道云云，惟觀之上開舉發照片
      ，僅異議人車輛有此違規行為，其他車輛皆未跨越雙白實
      線變換車道，另異議人就上揭所辯情節亦未提出確實事證
      以供本院調查，是其所辯尚非可信。
（四）綜上，異議人有於上述時、地，駕駛上開車輛，未依標線
      指示行車之違規事實，既可認定。則原處分機關依處罰條
      例第三十三條第一項第十三款、第六十三條第一項第一款
      之規定，裁處異議人罰鍰三千元，並記違規點數一點，核
      無不當，本件異議為無理由，應予駁回。
四、據上論結，應依道路交通管理處罰條例第八十七條第二項、
    道路交通案件處理辦法第十九條，裁定如主文。
中　　華　　民　　國　　96　　年　　4 　　月　　2 　　日
                  交通法庭法　官　鍾邦久
以上正本證明與原本無異。
如不服本裁定應於送達後5日內向本院提出抗告狀（應附繕本）
。
 　　                     書記官　陳慧玲
中　　華　　民　　國　　96　　年　　4 　　月　　2 　　日
